【裁判字號】    89,上訴,2725
【裁判日期】    890710
【裁判案由】    毒品危害防制條例
【裁判全文】
臺灣高等法院刑事判決                          八十九年度上訴字第二七二五號
    上  訴  人
    即  被  告  丙○○
    指定辯護人  本院甲○辯護人
右上訴人因違反毒品危害防制條例案件，不服臺灣新竹地方法院八十八年度訴字第四
一八號，中華民國八十九年七月十日第一審判決（起訴案號：臺灣新竹地方法院檢察
署八十八年度偵字第三五六一號）提起上訴，本院判決如左：
    主  文
原判決撤銷。
丙○○共同販賣第一級毒品，未遂，處有期徒刑柒年。
扣案之第一級毒品海洛因壹小包（毛重０．七九公克、淨重０．六六公克）、第二級
毒品安非他命壹小包（毛重三．二二公克、淨重三．０五公克）均沒收銷燬。
    事  實
一、丙○○與楊世嘉（未經起訴綽號「阿甲」、阿猴）曾於八十八年間借住在乙○○
    位於新竹縣湖口鄉○○街二二九巷二一弄一一號四樓租屋處，嗣乙○○於八十八
    年四月二十七日晚上十時三十分許，在上址租住處，因施用第一級毒品海洛因及
    第二級毒品安非他命為警查獲，乃供出所施用之第一級毒品海洛因及第二級毒品
    安非他命均係向楊世嘉所購買；並為配合警員誘捕楊世嘉，隨即打電話給使用易
    付卡行動電話之楊世嘉，佯稱向楊世嘉購買各新臺幣（下同）五千元之第一級毒
    品海洛因及第二級毒品安非他命，楊世嘉乃與丙○○共同基於販賣毒品牟取不法
    利益之犯意聯絡，由楊世嘉駕駛不詳車牌號碼小客車搭載丙○○及另不知情之蔡
    漢松並攜帶第一級毒品海洛因及第二級毒品安非他命各一小包（其中第一級毒品
    海洛因一小包毛重０．九七公克，淨重０．六六公克；第二級毒品安非他命一小
    包毛重三．二二公克，淨重三．０五公克），前往乙○○租住處。（途中乙○○
    又繼續以電話催促楊世嘉，惟因楊世嘉正駕駛汽車，無暇接聽，故最後二通電話
    即由丙○○接聽）。迨翌（三十八）日凌晨二時許，車抵乙○○租屋處之新竹縣
    湖口鄉○○街二二九巷二十一弄十一號四樓，推由丙○○持前開第一級毒品海洛
    因及第二級毒品安非他命夥同不知情之蔡漢松上樓欲交與乙○○，楊世嘉則未上
    樓，仍留在該小貨車上等候接應，丙○○與蔡漢松甫進入乙○○租住處，隨即為
    現場埋伏之警員當場查獲，並扣得丙○○持有之前開第一級毒品海洛因及第二級
    毒品安非他命各一小包，楊世嘉見狀，即趁隙逃逸。
二、案經新竹縣警察局竹北分局移送臺灣新竹地方法院檢察署檢察官偵查起訴。
    理  由
一、訊據上訴人即被告丙○○固不否認有於前揭接獲乙○○之行動電話，而偕同蔡漢
    松攜帶第一級毒品海洛因及第二級毒品安非他命各一小包至新竹縣湖口鄉○○街
    二二九巷二一弄一一號四樓乙○○租屋處為警查獲等情，惟矢口否認有販賣毒品
    之犯行，辯稱：扣案毒品不止五千元，該毒品是伊與楊世嘉、乙○○共同購買，
    當時是要攜帶毒品至乙○○家中施用，並非要賣給乙○○云云。
二、查本件係因警方人員查獲乙○○施用毒品後，經由乙○○之供述，得知其毒品係
    向綽號「阿猴」所購，為期誘出上手販賣者，乃囑由乙○○以電話聯絡「阿猴」
    ，佯稱欲購買毒品，乙○○乃依囑以電話聯絡，並稱「朋友很急，趕快各送海洛
    因及安非他命各五千元來」等情，業據證人即新竹縣警察局分局湖口分駐所員警
    張彬於原審審理中論述明確（見原審卷第四十頁）。另證人乙○○於臺灣新竹地
    方法院檢察署八十八年度偵字第六一五號偵查中亦供承「（海洛因、安非他命）
    向阿猴、阿甲買的，丙○○是幫他們送貨的，我在去年七至九月份買過三、四次
    ，丙○○昨天是第一次幫他們送貨。」、「我打電話給阿猴、阿甲，是丙○○接
    的電話，我照警察意思說海洛因、安非他命各買五千元，一下子丙○○就送來了
    」（見原審卷第七十九頁背面）；核與被告於警訊及偵查中所供「乙○○打電話
    給我，叫綽號阿猴男子把一、二級毒品拿給我後，再將東西拿去給李氏，當時我
    到乙○○現住處樓下大門口時，同車上二名男子綽號分別為阿嘉及阿猴二人，每
    人由身上拿了一小包物品，一起放入一只黑色小袋子內叫我把該只黑色小袋子拿
    到乙○○家中」（偵查卷第四頁背面、第五頁）「他是打行動電話給阿猴，陳世
    甲（應係楊世嘉之誤）電話是陳世甲的」、「我想搭他們（指楊世嘉）便車到湖
    口，途中乙○○一直催陳世甲過去，叫陳世甲趕快拿東西給他用，後來陳世甲開
    車送我到乙○○家拿一包東西給我，叫我交給乙○○」、「我猜到一點點（意指
    知道該包物品為毒品）」（同上卷第二十二頁背面及第二十三頁）；而所謂「阿
    猴、阿甲」之人，即係楊世嘉，即為案發時載送被告前往乙○○家之人無訛，亦
    據被告於原審中坦承屬實（原審卷第一０四頁）。綜合上情相互以觀，本件係乙
    ○○應警方之要求，以電話向楊世嘉佯購毒品，然後由楊世嘉載同被告攜帶毒品
    乙○○家中，推由被告將毒品持交乙○○時，為警查獲等情，應可確定。此外，
    被告所持交付乙○○之物，經警扣案並分別送請法務部調查局檢鑑結果，確屬第
    一級毒品海洛因及第二級毒品安非他命，有該局鑑驗通知書二紙在卷可按（見偵
    查卷第五十六頁、原審卷第三十四頁），本件事證明確，被告所辯，不足採信，
    其犯行應堪認定。
三、查本件乙○○雖係向楊世嘉購買毒品，但楊世嘉卻推由被告將該毒品送交李某，
    而被告明知楊某所交付者，係為毒品，乃允予代為交付李某，雖無證據足認被告
    與楊世嘉有其他共同販賣毒品之犯行，但其所為，為販賣毒品之犯罪構成要件之
    一部，仍應認其為販賣毒品之共同正犯。又乙○○係應警方辦案人員之要求，以
    電話佯稱購買毒品，其本意並無購買毒品，是被告等所為，尚止於購賣未遂之階
    段。核被告所為係犯毒品危害防制條例第四條第五項、第一項之販賣第一級毒品
    未遂罪及同條例第四條第五項、第二項之販賣第二級毒品未遂罪。公訴人就被告
    所犯毒品危害防制條例第四條第五項、第一項之販賣第一級毒品未遂罪部分，認
    係犯同條例第十一條第一項之持有第一級毒品罪，尚有未合。唯持有之低度行為
    既經起訴，本院自得就高度之販賣行為予以審判（持有之低度行為為販賣之高度
    行為所吸收），並變更起訴法條。被告與楊世嘉二人間有犯意之聯絡及行為之分
    擔，均為共同正犯。又被告以一行為同時觸犯上開二罪名，應依想像競合犯之規
    定，從一重依毒品危害防制條例第四條第五項、第一項之販賣第一級毒品未遂罪
    處斷。又被告販賣毒品尚止於未遂階段，有如前述，應依刑法第二十六條前段之
    規定減輕其刑。扣案第一級毒品海洛因及第二級毒品安非他命為共犯楊世嘉所有
    ，應依毒品防制條例第十九條規定沒收。
四、原審予以論罪科刑，固非無見，但按毒品危害防制條例第十七條所謂「供出毒品
    來源因而破獲者」係指供出該毒品之上手來源者而言，而本件被告於原審僅供出
    與之共犯者「阿猴」之真實姓名為楊世嘉，並非供出其所持毒品之來源，自與前
    開規定者有間，原審竟認被告供出共犯者之姓名，而援引該條規定予以減輕其刑
    ，自有未合。被告上訴意旨否認販賣毒品，指摘原判決不當，求予撤銷改判，固
    有未合，但原判決既有可議，自應由本院予以撤銷改判。爰審酌被告之犯罪動機
    、手段、犯後態度及其他一切情狀，量處有期徒刑七年，以示儆戒。扣案第一級
    毒品海洛因（淨重０．六六公克）、第二級毒品安非他命（淨重三．０五公克）
    為共犯楊世嘉所有，應依毒品危害防制條例第十八條第一項前段規定，諭知沒收
    銷燬之。
五、公訴意旨另以：被告另於八十七年七、八月間某日，在新竹市磐石中學附近，以
    一千元一包之代價販賣第二級毒品安非他命予乙○○，因認被告此部分亦涉有犯
    毒品危害防制條例第四條第二項之販賣第二級毒品罪嫌等語。經查：
  (一)按犯罪事實應依證據認定之，無證據不得推定其犯罪事實，刑事訴訟法第一百五
    十四條定有明文。又認定犯罪事實所憑之證據，雖不以直接證據為限，間接證據
    亦包括在內，然而無論直接或間接證據，其為訴訟上之證明，必須為通常一般之
    人均不致有所懷疑，得確定其為真實之程度者，始得據之為被告有罪之認定，倘
    其證明尚未達到此一程度，而有其他合理之懷疑存在時，仍不能遽為被告有罪之
    判斷；又苟積極證據不足為不利於被告事實之認定時，即應為有利於被告之認定
    ，更不必有何有利之證據（最高法院四十六年度台上字第四一九號、七十六年度
    台上字第四九八六號、三十年度上字第八一六號判例意旨參照）。
  (二)查證人乙○○於警訊及偵查中固曾供指稱：伊於八十七年七、八月間曾向綽號紅
    猴之男子以電話聯絡購得一、二級毒品云云，但其於原審審理時則又改稱是在八
    十八年三、四月間被告帶伊去買過毒品云云，前後所供，已有不符。參以其於檢
    察官初訊時曾供稱伊是向「阿猴、阿甲」買的，被告是幫他們送貨的，阿猴不是
    被告，被告是紅猴子云云，準此以觀，李某所施用之毒品，似係向楊世嘉所購買
    而非被告。是以乙○○就向何者購買毒品，前後所供，已多所不符。詰之被告堅
    決否認販賣毒品予李某，又無其他證據足以認定被告確有販賣毒品予李某，自難
    以李某片面之指述，即認被告有前開販賣毒品之情事，應認為被告此部分之犯罪
    尚屬不能證明，惟公訴意旨認此部分與前開有罪部分有連續關係，屬裁判上一罪
    ，故不另為無罪之諭知，併此敘明。
據上論斷，應依刑事訴訟法第三百六十九條第一項前段、第三百六十四條、第二百九
十九條第一項前段、第三百條，毒品危害防制條例第四條第五項、第一項、第二項、
第十七條、第十八條第一項前段，刑法第十一條前段、第二十八條、第五十五條、第
二十六條前段，判決如主文。
本案經檢察官彭坤業到庭執行職務。
中    華    民    國    八十九    年      十一      月        十        日
                          臺灣高等法院刑事第十八庭
                              審判長法  官  吳      敦
                                    法  官  吳  明  峰
                                    法  官  林  陳  松
右正本證明與原本無異。
如不服本判決應於收受送達後十日內向本院提出上訴書狀，其未敘述上訴之理由者並
得於提起上訴後十日內向本院補提理由書（均須按他造當事人之人數附繕本）。
                                    書記官  鎖  瑞  嶺
中    華    民    國    八十九    年      十一      月       十四       日
附錄：本案論罪科刑法條全文
毒品危害防制條例第四條第五項、第一項、第二項：
製造、運輸、販賣第一級毒品者，處死刑或無期徒刑；處無期徒刑者，得併科新臺幣
一千萬元以下罰金。
製造、運輸、販賣第二級毒品者，處無期徒刑或七年以上有期徒刑，得併科新臺幣七
百萬元以下罰金。


司法院資訊處製作；財團法人民間司法改革基金會備份。
